【裁判字號】    95,上訴,1685
【裁判日期】    950929
【裁判案由】    違反毒品危害防制條例
【裁判全文】
臺灣高等法院高雄分院刑事判決        95年度上訴字第1685號
上  訴  人
即  被  告  甲○○
上列上訴人因違反毒品危害防制條例案件，不服臺灣屏東地方法
院95年度訴字第537 號中華民國95年7 月31日第一審判決（起訴
案號：臺灣屏東地方法院檢察署95年度毒偵字第684 號），提起
上訴，本院判決如下：
     主  文
原判決撤銷。
甲○○連續施用第一級毒品，處有期徒刑玖月。
扣案沾有第一級毒品海洛因殘渣之注射針筒支、吸管藥鏟壹支
及夾鍊袋貳只，均沒收銷燬之。
     事  實
一、甲○○於民國（以下同）93年間，因施用毒品案件，經台灣
    屏東地方法院以93年度毒聲字第422 號裁定送觀察、勒戒後
    ，因認無繼續施用毒品之傾向，於93年7 月29日執行完畢釋
    放出所，復經臺灣屏東地方法院檢察署檢察官於93年7 月30
    日以93年度毒偵字第1332號為不起訴處分確定。詎其仍不知
    戒絕毒癮，又於觀察、勒戒執行完畢釋放後5 年內，基於施
    用第一級毒品海洛因之概括犯意，自95年2 月中旬某日起，
    至同年4 月16日止，在其位於屏東縣內埔鄉○○路103 號居
    所，以將毒品海洛因以加入生理食鹽水稀釋後注入針筒，再
    注射血管之方式，連續施用第一級毒品海洛因多次，平均每
    2 、3 日施用1 次。嗣於95年4 月17日16時45分許，為警持
    搜索票前往其上開居所，扣得其所有且供施用毒品海洛因所
    用而沾有毒品海洛因殘渣之注射針筒3 支、吸管藥鏟1 支及
    夾鍊袋2 只。
二、案經屏東縣警察局內埔分局移送臺灣屏東地方法院檢察署檢
    察官偵查起訴。
     理  由
一、上揭施用毒品海洛因之事實，業據上訴人甲○○於原審及本
    院審理中坦承不諱，上訴人甲○○為警採尿經送鑑定結果，
    有呈嗎啡陽性反應，有台灣檢驗科技股份有限公司95年5 月
    4 日編號KＺ000000000000號濫用藥物尿液檢驗報告在卷可稽
    ，復有其供施用毒品海洛因所用之注射針筒3 支、吸管藥鏟
    1 支及夾鍊袋2 只扣案可資佐証，又上開扣案物品，經送鑑
    定結果，均因沾有毒品殘渣而呈毒品海洛因陽性反應等情，
    亦有高雄醫學大學附設中和紀念醫院95年7 月24日檢驗報告
    6 份附卷可按，足認上訴人甲○○施用海洛因之自白核與事
    實相符，堪予採信。又上訴人甲○○前於93年間，因施用毒
    品案件，經台灣屏東地方法院以93年度毒聲字第422 號裁定
    送觀察、勒戒後，因認無繼續施用毒品之傾向，於93年7 月
    29日執行完畢釋放出所，復經臺灣屏東地方法院檢察署檢察
    官於93 年7月30日以93年度毒偵字第1332號為不起訴處分確
    定，有臺灣屏東地方法院檢察署刑案資料查註紀錄表、同署
    全國施用毒品案件紀錄表、臺灣高等法院被告前案紀錄表附
    卷可考，是上訴人甲○○於上開觀察、勒戒執行完畢釋放後
    5 年內又為施用第一級毒品犯行，事証明確，其犯行已堪認
    定。
二、按海洛因係毒品危害防制條例所定之第一級毒品，不得非法
    施用，核上訴人甲○○所為，係犯毒品危害防制條例第10條
    第1 項之施用第一級毒品罪。上訴人甲○○施用毒品海洛前
    因而持有毒品之低度行為，已為其施用之高度行為所吸收，
    不另論罪。上訴人甲○○多次施用第一級毒品之犯行，時間
    緊接，方法相同，觸犯構成要件相同之罪，顯係基於概括犯
    意反覆為之，為連續犯，應依修正前刑法第56條規定論以1
    罪。又按行為後法律有變更者，適用行為時之法律。但行為
    後之法律有利於行為人者，適用最有利於行為人之法律，刑
    法第2 條第1 項定有明文，因上訴人甲○○行為後，本件論
    罪所適用關於刑法第56條連續犯之規定，業於94年2 月2 日
    經總統修正公布刪除，並於95年7 月1 日施行，此刪除雖非
    犯罪構成要件之變更，但顯已影響行為人刑罰之法律效果，
    自屬法律有變更，經比較新舊法結果，認應適用修正前刑法
    第56條規定論以連續犯，對上訴人甲○○較為有利，附此敘
    明。
三、原審予以論科，固非無見，惟查上訴人甲○○施用毒品期開
    是自95年2 月中旬某日起，至95年4 月16日止，原審認上訴
    人係施用毒品至95年4 月14日止，尚有違誤，上訴人甲○○
    上訴指摘原判決量刑過重，雖無理由，惟原判決認定吸毒期
    間既有可議，自應予撤銷改判。審酌上訴人甲○○業經毒品
    戒斷之保安處分程序已如前述，仍未能徹底戒除毒癮，顯見
    其意志不堅，有違政府訂定毒品危害防制條例勒戒之美意，
    其施用毒品係戕害自己身心健康，尚未害及他人，其施用毒
    品期間非長，犯後坦承犯行等一切情狀，爰仍依原判量處有
    期徒刑9 月。扣案之沾有毒品海洛因殘渣之注射針筒3 支、
    吸管藥鏟1 支及夾鍊袋2 只，因與所殘留之毒品殘渣無法析
    離，應整體視為毒品，均併依毒品危害防制條例第18條第1
    項前段之規定，宣告沒收銷燬之。
據上論斷，應依刑事訴訟法第369 條第1 項前段、第364 條、第
299 條第1 項前段，毒品危害防制條例第10條第1 項、第18條第
1 項前段，刑法第2 條第1 項前段、第11條、修正前刑法第56條
，判決如主文。
本案經檢察官陳國全到庭執行職務。
中    華    民    國    95    年    9     月    29    日
                  刑事第六庭  審判長法  官  王憲義
                                    法  官  李璧君
                                    法  官  張盛喜
以上正本證明與原本無異。
如不服本判決應於收受本判決後10日內向本院提出上訴書狀，其
未敘述上訴理由者，並得於提起上訴後10日內向本院補提理由書
狀（均須按他造當事人之人數附繕本）「切勿逕送上級法院」。
中    華    民    國    95    年    9     月    29    日
                                    書記官  林明威
附錄本判決論罪科刑法條：
毒品危害防制條例第10條第1項：
施用第一級毒品者，處6月以上5年以下有期徒刑。


司法院資訊處製作；財團法人民間司法改革基金會備份。
